# 父子、婆媳关系能作为同一控制下企业合并吗？

提问人：chengang75 时间：2010-12-16 15:58:08
如题，看到一个帖子，说一般情况下夫妻关系下，两人所控制的公司股权均为夫妻共同财产，因此可作为同一控制下企业合并处理。
但我做的这个项目，是父子关系，能作为同一控制下的合并处理吗？

回答人：chenyiwei
这种问题应当个案分析，没有绝对的适用于所有情形的结论。 需考虑的因素包括但不限于：（ 1 ）家族成员之间经济利益的相互独立程度；（ 2 ）家族成员之间的关系和行为习惯。 可参考下列规定： 1 、《公司登记管理若干问题的规定》（原国家工商行政管理局令第 83 号）第二十三条：家庭成员共同出资设立有限责任公司，必须以各自拥有的财产作为注册资本，并各自承担相应的责任，登记时需提交财产分割的书面证明或者协议。 2 、《中华人民共和国婚姻法》第十九条：夫妻可以约定婚姻关系存续期间所得的财产以及婚前财产归各自所有、共同所有或部分各自所有、部分共同所有。约定应当采用书面形式。没有约定或约定不明确的，适用本法第十七条、第十八条的规定。 结论： 1 、不能仅仅根据相关企业属于同一家族的成员所控制，就认为相关的企业合并属于同一控制下的企业合并。 2 、即使是夫妻分别控制的企业之间的合并，也可能由于夫妻之间就婚内财产关系的约定，导致双方在财产权属关系方面互相独立，导致不一定构成同一控制下的企业合并。 3 、必要时，相关家族成员可通过签订一致行动协议、表决权委托协议等明确同一控制关系。
在你说的案例中，对于父子关系情形，如果双方存在法律上的监护人／被监护人关系的，或者有证据表明父亲对其子女的影响力很大（因而事实上导致全体家族成员采取一致的行动），则构成同一控制下合并的可能性还是比较大的。但如果双方各自都有互相独立的经济利益，则构成同一控制下合并的可能性就相对较小。如果有证据表明两人的行动彼此独立，则“同一控制”即不存在。 成年兄弟姐妹之间经济利益彼此独立的可能性较大，因此兄弟姐妹所控制的公司之间的合并构成同一控制下合并的可能性较小。